【裁判字號】    89,易,431
【裁判日期】    890427
【裁判案由】    業務侵占
【裁判全文】
臺灣臺北地方法院刑事判決                          八十九年度易字第四三一號
    公  訴  人  臺灣臺北地方法院檢察署檢察官
    被      告  甲○○
右列被告因業務侵占案件，經檢察官提起公訴（八十九年度偵字第八一七號），本院
判決如左：
    主      文
甲○○意圖為自己不法之所有，而侵占對於業務上所持有之物，處有期徒刑柒月。
    事      實
一、甲○○是乙○○○仲介有限公司（以下簡稱站前公司）之業務員，業務內容包括
    向客戶收取仲介費用，為從事業務之人，明知業務上收取仲介費用後應即繳回公
    司入帳，詎甲○○於民國八十八年七月中旬，向客戶郭玉釵收取房屋仲介費面額
    為新台幣（下同）四萬六千四百元之支票一紙（未記載受款人）後，未依規定繳
    回公司，竟意圖為自己不法之所有，將支票侵占入己，並於八十八年七月二十一
    日將侵占所得之支票提示兌現得款花用。
二、案經丙○○代表站前公司訴請台灣台北地方法院檢察署檢察官偵查起訴。
    理      由
一、訊據被告甲○○固坦承向郭玉釵收受仲介費支票後，未依規定繳回公司，並於八
    十八年七月二十一日提示兌現之事實，惟矢口否認有業務侵占犯行，辯稱：上開
    收得之款項算是伊八十八年七月份之薪水，因當時伊即將離職，公司負責人丙○
    ○又拒絕結算七月份之薪資，伊乃拒絕繳回收得之仲介費，此係薪資爭議，並非
    侵占云云。惟查：右揭事實，業據告訴人站前公司代表人丙○○於偵審中指訴甚
    詳，並據證人郭玉釵於偵查中結證其於八十八年七月中旬將仲介費支票交由被告
    受領等情明確，且有被告提示兌現之仲介費支票影本附卷可稽。參以：(1)站前公
    司於每月五日核發上月份薪水，七月份薪水係於八月五日支領等情，為被告所自
    承（本院八十九三月十六日訊問筆錄參照）；是被告於八十八年七月中旬向客戶
    收取仲介費支票當時，七月份薪水核發日（八月五日）尚未屆至，則被告收取仲
    介費時，顯然無從預先判斷公司有拒發七月薪水之情事。且被告於偵審中自陳：
    丙○○沒有說不發七月份薪水，... 七月以前丙○○沒有要伊離職（本院八十九
    年三月十六日訊問筆錄參照），... 依規定收款後應隨即繳回公司等語明確（八
    十八年度他字第二七八七號偵查卷第三十四頁參照）；顯見被告於八十八年七月
    中旬收受仲介費支票當時，站前公司並無拒付七月份薪資之事發生；被告明知如
    此，竟於收取仲介費支票後，未依規定繳回公司入帳，反於事後提示得款自行花
    用，其對該款項有不法所有意圖甚明。(2)至被告辯稱：丙○○於八十八年七月底
    不跟伊結算七月份薪資，伊乃以收得之仲介費作為自己應得之七月份薪水云云。
    按業務侵占罪為即成犯，該犯罪於行為人將業務上所持有之他人財物變更持有意
    思為所有之意，將之占為己有時，已經成立；是被告於八十八年七月中旬，於站
    前公司尚無拒發七月份薪資之表示或意思時，無視於公司繳款入帳之規定，預將
    業務上收取之仲介費占為己有，其業務侵占犯行於當時已經成立。縱事後站前公
    司因發現被告侵占犯行而拒絕給付其七月份薪資，嗣被告乃據此主張以侵占所得
    之款項抵銷其未領之薪資，亦屬其事後主張抵銷之金額有無理由之民事問題。被
    告既將其業務上持有之款項侵占入己在先，自不能倒果為因，以公司事後拒付其
    七月份薪資為由，主張其侵占當時即有主張抵銷之意，而無不法所有意圖。
    本件被告所為：以公司積欠其八十八年七月份薪資抵銷其收得仲介費之辯解，僅
    係事後卸責之詞，不足憑為對被告有利之認定。綜上所述，本件事證已明，被告
    犯行堪以認定。
二、核被告所為，係犯刑法第三百三十六條第二項之業務侵占罪。爰審酌被告將應繳
    回公司之款項侵占入己，侵害他人財產法益，惟其無前科記錄之素行良好，有台
    灣高等法院檢察署刑案記錄簡覆表在卷可憑，顯係一時失慮為本件犯行，且犯罪
    所得僅四萬餘元，及其犯罪動機、手段、所生危害、犯後態度等一切情狀，量處
    如主文所示之刑。查被告雖未曾受有期徒刑以上刑之宣告，有上開台灣高等法院
    檢察署刑案記錄簡覆表附卷可稽，然其犯罪後否認犯罪，迄未賠償被害人所受損
    害，復未取得被害人諒解，難認無再犯之虞，不予宣告緩刑，附此說明。
據上論斷，應依刑事訴訟法第二百九十九條第一項前段，刑法第三百三十六條第二項
，罰金罰鍰提高標準條例第一條前段，判決如主文。
本案經檢察官邱舜韶到庭執行職務
中      華      民      國    八十九    年      四      月    二十七    日
                                臺灣臺北地方法院刑事第八庭
                                    法  官  朱  瑞  娟
右正本證明與原本無異。
如不服本判決，應於判決送達後十日內，向本院提出上訴狀。
                                    書記官  葉  金  發
中      華      民      國    八十九    年      五      月      一      日
附錄本案所犯法條
刑法第三百三十六條
一對於公務上或因公益所持有之物，犯前條第一項之罪者，處一年以上七年以下有期
  徒刑，得併科五千元以下罰金。
二對於業務上所持有之物，犯前條第一項之罪者，處六月以上五年以下有期徒刑，得
  併科三千元以下罰金。
三前二項之未遂犯罰之。


司法院資訊處製作；財團法人民間司法改革基金會備份。
